臺灣臺北地方法院民事判決　　　　　　　　　　　　九十一年度訴字第六四０二號
　　原　　　告　丙○○
　　原　　　告　乙○○
　　右二人共同
　　訴訟代理人　劉錦隆律師
　　　　　　　　楊仲傑律師
　　被　　　告　甲○○
　　被　　　告　台北客運股份有限公司
　　法定代理人　丁○○
　　訴訟代理人　盧慶南律師
右當事人間請求損害賠償事件，本院於中華民國九十三年八月九日言詞辯論終結，判
決如下：
    主  文
被告應連帶給付原告丙○○新台幣壹拾捌萬柒仟捌佰拾玖元，及自民國九十一年三
月七日起至清償日止，按週年利率百分之五計算之利息。
被告應連帶給付原告乙○○新台幣壹拾柒萬捌仟伍佰肆拾肆元，及自民國九十一年三
月七日起至清償日止，按週年利率百分之五計算之利息。
原告其餘之訴駁回。
訴訟費用由被告連帶負擔四分之一，原告丙○○負擔二分之一，餘由原告乙○○負擔
。
本判決原告勝訴部分得假執行。
原告其餘假執行之聲請駁回。
    事  實
甲、原告方面：
壹、聲明：
一、被告應連帶給付原告丙○○新台幣（下同）一百萬零八百九十一元、原告乙○○
    六十七萬一千九百二十七元，及均自起訴狀繕本送達翌日起至清償日止，按週年
    利率百分之五計算之利息。
二、願供擔保請准宣告假執行。
貳、陳述：
一、被告甲○○係受僱於被告台北客運股份有限公司（以下簡稱台北客運公司）所僱
    用之營業大客車司機。民國八十九年六月十七日晚間，被告甲○○駕駛車號ＦＥ
    –三○九號台北客運公司營業大客車，沿台北市○○路○段由西往東方向行駛，
    依當時天候陰、夜間市區○○道路○路面濕潤、無障礙物、視距良好，並無不能
    注意之情形，詎被告甲○○於行經該路段一二四號前，本應注意車前狀況，並隨
    時採取必要之安全措施，竟疏未注意其所駕駛之車輛前方適有原告丙○○、乙○○二人由南向北橫越馬路，猶貿然向前行駛，致其所駕駛之汽車車頭撞及原告丙○○、乙○○，造成原告丙○○受有頭部外傷併前額撕裂傷、顏面數處擦傷、右
    手掌及左前臂多處擦傷、頭皮壞死等傷害，原告乙○○則受有右肘脫臼性骨折、
    右上背挫傷、開放性骨折、左大腿挫傷等傷害，案經鈞院檢察署提起公訴，並經
    鈞院刑事庭以九十年交易字第四九號判處拘役五十日，檢察官上訴後，台灣高等
    法院九十一年度交上易字第二二一號判決撤銷原判決，以業務過失傷害判處被告
    甲○○有期徒刑三月確定，爰依民法第一百八十四條第一項前段、一百八十八條
    第一項一百九十三條第一項及一百九十五條第一項規定，請求被告分別連帶給付
    原告丙○○、乙○○二人如訴之聲明第一項所示之金額。
二、本件車禍之主因係被告甲○○違反道路交通安全規則第八十九條第一項第六款規
    定，疏未注意前方有無其他車輛或行人，且未禮讓行進中之原告丙○○、乙○○
    二人優先通行，即貿然起步前行所致，原告丙○○、乙○○二人並無與有過失。
三、原告丙○○損害明細如下：
（一）醫療費十二萬五千八百九十一元。
（二）計程車資一萬元。
（三）修理手錶費二萬五千元。
（四）工作損失十六萬元。
（五）精神損害賠償五十萬元。
（六）後續整形手術費十八萬元。
（七）合計一百萬零八百九十一元
四、原告乙○○損害明細如下：
（一）醫療費五萬九千四百二十七元。
（二）工作損失十一萬二千五百元。
（三）精神損害賠償五十萬元。
（四）合計六十七萬一千九百二十七元。
五、原告丙○○學歷為高中畢業，自系爭車禍發生前迄今，均係擔任石翔企業有限公
    司負責人；原告乙○○學歷為高職畢業，自系爭車禍發生前迄今，均係擔任稻香
    建設股份有限公司企劃人員及隆起建設股份有限公司監工，目前傷勢除經常性酸
    痛、行動不便外，尚需另行開刀取出固定右臂斷裂骨頭之固定物。反觀被告共有
    二人，其財力合計超出原告甚多，尤其被告台北客運公司，相較於原告而言，尤
    屬經濟上之強者，更有龐大之保險為後盾。詎被告迄今僅表示願就原告所提出醫
    療費用單據中自負額部分賠償，顯見被告無賠償之誠意。
參、證據：提出醫療費用收據、藥品收據、計程車收據、統一發票、中國傳統國術損
    傷整復協會證明書、照片、診斷證明書及收據為證。
乙、被告方面：
壹、聲明：原告之訴暨假執行之聲請均駁回。
貳、陳述：
一、原告二人係酒後違規擅自進入快車道穿越道路疏未注意左右有無來車，業已違反
    道路交通安全規則第一百三十四條第五款規定，以致為被告所僱用之司機即被告
    甲○○駕車撞及，亦與有過失，依民法第二百十七條第一項規定，被告主張過失
    相抵而原告應負百分之五十責任。
二、就原告丙○○請求損害明細部分：
（一）醫療費部分：原告所提出之醫療費用收據，金額合計僅為四萬九千六百零一元
      ；且其中向進安大藥局購買之藥品七百六十元，並無記明究竟購買何種藥品，
      難認為真正，另向福壽堂藥房購買之中藥合計為九千四百元，是否屬於必要，
      有待原告舉證。
（二）計程車費一萬元，是否必要，亦需原告舉證。
（三）工作損失及後續整型手術費部分，均應由原告舉證以實其說。
（四）修理手錶費及精神損害賠償部分，被告均不同意，亦應由原告舉證。
三、就原告乙○○請求損害明細部分：
（一）醫療費部分：原告所提出之同仁醫院收據金額合計僅三萬六千三百六十三元，
      且並未扣除健保局已給付部分，依全民健康保險法第八十二條規定，原告得請
      求被告給付之醫療費中已獲健保給付部分之權利，已移轉予保險人，原告自不
      得請求。又原告所提中國傳統國術損傷整復協會收據，亦難認為真正，且治療
      期間與上開同仁醫院重疊。
（二）工作損失及精神損害賠償部分，未據原告舉證，以實其說，被告不能同意。
四、被告甲○○學歷為小學畢業，目前仍於被告台北客運公司服務，一個月收入五萬
    元。
丙、本院依職權調閱台灣高等法院九十一年度交上易字第二二一號全卷，向法務部函
    查被告甲○○有無在監
    國稅局、及財政部台灣省北區國稅局台北縣分局檢送原告二人與被告甲○○八十
    八年至九十年近三年所得稅申報暨核定資料，另依職權函請財政部財稅資料中心
    檢送原告二人與被告甲○○之財產總歸戶資料，並依職權函請財團法人長庚紀念
    醫院林口分院、同仁醫院及板橋中興醫院查覆原告二人因八十九年六月十七日車
    禍所受傷勢及癒後狀況。
    理  由
一、原告起訴主張：被告甲○○係受僱於被告台北客運股份有限公司（以下簡稱台北
    客運公司）所僱用之營業大客車司機。民國八十九年六月十七日晚間，被告甲○○駕駛車號ＦＥ–三○九號台北客運公司營業大客車，沿台北市○○路○段由西
    往東方向行駛，依當時天候陰、夜間市區○○道路○路面濕潤、無障礙物、視距
    良好，並無不能注意之情形，詎被告甲○○於行經該路段一二四號前，本應注意
    車前狀況，並隨時採取必要之安全措施，竟疏未注意其所駕駛之車輛前方適有原
    告丙○○、乙○○二人由南向北橫越馬路，猶貿然向前行駛，致其所駕駛之汽車
    車頭撞及原告丙○○、乙○○，造成原告丙○○受有頭部外傷併前額撕裂傷、顏
    面數處擦傷、右手掌及左前臂多處擦傷、頭皮壞死等傷害，原告乙○○則受有右
    肘脫臼性骨折、右上背挫傷、開放性骨折、左大腿挫傷等傷害，案經鈞院檢察署
    提起公訴，並經鈞院刑事庭以九十年交易字第四九號判處拘役五十日，檢察官上
    訴後，臺灣高等法院九十一年度交上易字第二二一號判決撤銷原判決，以業務過
    失傷害判處被告甲○○有期徒刑三月確定在案，爰依民法第一百八十四條第一項
    前段、一百八十八條第一項一百九十三條第一項及一百九十五條第一項規定，請
    求被告分別連帶給付原告丙○○、乙○○二人如訴之聲明第一項所示之金額。被
    告則以：原告二人係酒後違規擅自進入快車道穿越道路疏未注意左
    右有無來車，與有過失，原告應負百分之五十責任，且原告請求款項中有部分未
    見舉證等語，資為抗辯。
二、原告起訴主張：被告甲○○係受僱於被告台北客運股份有限公司（以下簡稱台北
    客運公司）所僱用之營業大客車司機。民國八十九年六月十七日晚間，被告甲○○駕駛車號ＦＥ–三○九號台北客運公司營業大客車，沿台北市○○路○段由西
    往東方向行駛，依當時天候陰、夜間市區○○道路○路面濕潤、無障礙物、視距
    良好，並無不能注意之情形，詎被告甲○○於行經該路段一二四號前，本應注意
    車前狀況，並隨時採取必要之安全措施，竟疏未注意其所駕駛之車輛前方適有原
    告丙○○、乙○○二人由南向北橫越馬路，猶貿然向前行駛，致其所駕駛之汽車
    車頭撞及原告丙○○、乙○○，造成原告丙○○受有頭部外傷併前額撕裂傷、顏
    面數處擦傷、右手掌及左前臂多處擦傷、頭皮壞死等傷害，原告乙○○則受有右
    肘脫臼性骨折、右上背挫傷、開放性骨折、左大腿挫傷等傷害，案經本院檢察署
    提起公訴，並經鈞院刑事庭以九十年交易字第四九號判處拘役五十日，檢察官上
    訴後，台灣高等法院九十一年度交上易字第二二一號判決撤銷原判決，以業務過
    失傷害判處被告甲○○有期徒刑三月確定，原告丙○○學歷為高中畢業，自系爭
    車禍發生前迄今，均係擔任石翔企業有公司負責人；原告乙○○學歷為高職畢業
    ，自系爭車禍發生前迄今，均係擔任稻香建設股份有限公司企劃人員及隆起建設
    股份有限公司監工，以及被告甲○○主張伊為小學畢業，目前仍於被告台北客運
    公司服務，月入五萬元之事實，業據原告提出照片、診斷證明書為證，核屬相符
    ，並經本院依職權調閱台灣高等法院九十一年度交上易字第二二一號偵審全卷審
    核無訛，且為兩造所不爭執，自堪信為真實。
三、按汽車行駛時，駕駛人應注意車前狀況，並隨時採取必要之安全措施，道路交通
    安全規則第九十四條第三項定有明文。依刑事卷附道路交通事故調查報告表所載
    ，原告係由南向北穿越木新路，被告甲○○沿木新路由西向東行駛，血跡則係位
    在木新路一二七巷路口東側，東向西車道上。依血跡之位置，可知原告係於接近
    道路中央處之位置遭被告所駕車輛撞擊，以原告係步行穿越木新路之情況觀之，
    其行進至道路中央需一定之時間，而依前開道路交通事故調查報告表所載，當日
    天候係陰、夜間有照明、視距良好，路況係濕潤、無缺陷、無障礙物之柏油路面
    ，被告應無不能注意原告正穿越馬路之情事，詎被告竟疏未注意上揭規定而肇禍
    ，其應就車禍之發生有過失甚明。惟按，目擊者梅華通於警訊時陳稱，伊看見原
    告二人在雙黃線上不知在做什麼等語，此有交通事故談話記錄表附於刑事卷內可
    稽，佐以前述原告血跡位置距木新路一二七巷路口尚有相當距離，可知原告係於
    雙黃線處穿越木新路，並非於路口穿越馬路。按行人於劃有分向限制線之路段，
    不得穿越道路，道路交通安全規則第一百三十四條第二款規定甚明，本件原告係
    於不得穿越道路之路段穿越道路，致遭被告甲○○所駕車輛撞擊，其就本件車禍
    之發生亦有過失至明。衡諸前開雙方過失情節，應認原告就本件車禍之發生亦有
    過失，且過失比例應為百分之五十。
四、按因故意或過失，不法侵害他人之權利者，負損害賠償責任；不法侵害他人之身
    體或健康者，對於被害人因此喪失或減少勞動能力或增加生活上之需要時，應負
    損害賠償責任，民法第一百八十四條第一項前段、第一百九十三條定有明文。本
    件被告既因過失撞擊原告，自應就原告所受損害負賠償之責，茲就原告之各項請
    求分論如下：
（一）原告丙○○部分：
１．醫藥費：
    經本院依職權向林口長庚醫院函查結果，原告丙○○因本件車禍於長庚醫院所支
    出之醫療費用為四萬四千三百七十九元，此有財團法人長庚紀念醫院林口分院九
    十二年九月二日（九二）長庚院法字第○八四五號函在卷可稽，於其他醫院就診
    共計支出二萬六千二百九十八元，有醫療費用收據在卷可參。合計原告丙○○支
    出之醫藥費共七萬零六百七十七元。至於健保給付部分，原告丙○○所受損害已
    自健保所為給付獲得填補，此部分之債權依法即應移轉於保險人即中央健保局，
    原告不得重複請求，其餘購買中藥等費用無從認為與本件車禍有相當因果關係，
    不應准許。
２．計程車費：
    原告丙○○主張其支出計程車費一萬元，雖提出計程車收據為證，然並未舉證證
    明其究因何目的確有搭乘計程車之必要，無從認為與本件車禍有相當因果關係，
    無從准許。
３．手錶修理費：
    原告主張其支出手錶修理費二萬五千元，雖據其提出統一發票一紙為證，然並未
    舉證證明該手錶係因本件車禍而受損，無從認為與本件車禍有相當因果關係，無
    從准許。
４．工作損失：
    經本院依職權向原告丙○○主張其主要就診之林口長庚醫院函查原告不能工作之
    期間，然長庚醫院始終未有函覆，依馬偕醫院診斷證明書記載，原告係於八十九
    年六月二十七日至同年七月五日期間住院，原告丙○○亦未另行舉證證明其確有
    因傷不能工作之情事以及不能工作之期間，僅能認為原告丙○○不能工作之期間
    為上開住院期間共九日。原告丙○○陳稱其始終為石翔企業有限公司負責人，經
    本院依職權向國稅局函查結果，原告丙○○於事發前之八十八年度在石翔企業有
    限公司之薪資收入共計二十萬元，此有所得稅申報及核定資料在卷可稽。則原告
    九日不能工作之損失應僅為五千元（200000÷12X 9/30= 5000）。
５．後續整型手術：
    原告請求後續整型手術費用十八萬元，然並未舉證證明確有為後續手術之必要即
    期費用，空言請求，亦無從准許。
６．精神損害：
    查原告丙○○受有頭部外傷併前額撕裂傷、顏面數處擦傷、右手掌及左前臂多處
    擦傷、頭皮壞死等傷害，已如前述。又，原告丙○○學歷為高中畢業，自系爭車
    禍發生前迄今，均係擔任石翔企業有公司負責人，被告甲○○學歷為小學畢業，
    目前仍於被告台北客運公司服務，月入五萬元。經本院依職權向財政部財稅資料
    中心、國稅局函查結果，原告丙○○名下有投資數筆、房屋、土地及田賦各數筆
    ，汽車一部，其在石翔企業有限公司之薪資與營利收入，八十八年度共二十萬元
    、八十九年度共約十七萬餘元，九十年度共約二十二萬餘元，被告甲○○名下則
    有投資一筆、土地數筆，此有財產歸戶資料、所得稅申報及核定資料在卷可稽。
    本院審酌原告丙○○所受傷勢與前述雙方身分地位等情事，認為原告丙○○請求
    慰撫金五十萬元尚屬過高，應以三十萬元為適當。
７．小結：
    綜上，原告丙○○因此次車禍所受損害額為三十七萬五千六百七十七元。原告丙○○應負擔百分之五十之與有過失，是以原告丙○○得請求之金額為十八萬七千
    八百三十九元（小數點以下四捨五入）。
（二）原告乙○○部分：
１．醫藥費：
    經本院依職權向同仁醫院結果，原告乙○○因本件車禍於該院所支出之醫療費用
    為一萬三千一百四十六元，此有同仁醫院九十二年七月二十二日九二同政字第三
    ○七○七號函在卷可稽，於其他醫院就診共計支出一千五百三十元，有醫療費用
    收據在卷可參。合計原告丙○○支出之醫藥費共一萬四千六百七十六元。至於健
    保給付部分，原告乙○○所受損害已自健保所為給付獲得填補，此部分之債權依
    法即應移轉於保險人即中央健保局，原告不得重複請求，其餘購買中藥及其他藥
    品等費用無從認為與本件車禍有相當因果關係，不應准許。
２．工作損失：
    原告乙○○雖主張其因本件車禍不能工作之時間為七十五日，然經本院依職權向
    同仁醫院結果，該院認為原告乙○○不能工作之時間為二個月，此有同仁醫院九
    十二年七月二十二日九二同政字第三○七○七號函在卷可稽，原告乙○○既未能
    另行舉證以實其說，自應認為其不能工作之時間僅為二個月。次查，原告乙○○
    陳稱伊為稻香建設股份有限公司企劃人員及隆起建設股份有限公司監工，經本院
    依職權向國稅局函查結果，原告乙○○於事發前之八十八年度在稻香建設股份有
    限公司之收入為二十五萬四千四百六十八元，於隆起建設股份有限公司則無收入
    ，此有所得稅申報及核定資料在卷可稽，原告乙○○既未能另行舉證證明其確切
    工作收入，自僅能認為其年收入為二十五萬四千四百六十八元。原告乙○○因本
    次車禍不能工作之期間為二個月，則其工作損失應為四萬二千四百十一元（
    254468÷12X 2= 42411，小數點以下四捨五入）。
３．精神損害：
    原告乙○○則受有右肘脫臼性骨折、右上背挫傷、開放性骨折、左大腿挫傷等傷
    害，原告乙○○學歷為高職畢業，自系爭車禍發生前迄今，均係擔任稻香建設股
    份有限公司企劃人員及隆起建設股份有限公司監工，被告甲○○學歷為小學畢業
    ，目前仍於被告台北客運公司服務，月入五萬元，名下有投資一筆、土地數筆，
    已如前述。經本院依職權向同仁醫院結果，該院認為原告乙○○傷癒後無永久性
    後遺症，亦無殘廢可能，對其日常生活及工作無影響，此有同仁醫院九十二年七
    月二十二日九二同政字第三○七○七號函在卷可稽。本院另依職權向財政部財稅
    資料中心、國稅局函查結果，原告乙○○名下有房屋二筆、土地一筆、投資數筆
    、汽車一部，八十八年度在稻香建設股份有限公司之收入為二十五萬四千四百六
    十八元，於隆起建設股份有限公司則無收入，此有財產歸戶資料、所得稅申報及
    核定資料在卷可稽。本院審酌原告乙○○所受傷勢與前述雙方身分地位等情事，
    認為原告乙○○請求慰撫金五十萬元尚屬過高，應以三十萬元為適當。
４．小結：
    綜上，原告乙○○因此次車禍所受損害額為三十五萬七千零八十七元。原告丙○○應負擔百分之五十之與有過失，是以原告丙○○得請求之金額為十七萬八千五
    百四十四元（小數點以下四捨五入）。
四、受僱人因執行職務，不法侵害他人之權利者，由僱用人與行為人連帶負損害賠償
    責任，民法第一百八十八條第一項定有明文。本件被告甲○○係被告台北客運公
    司雇用之司機，於駕駛被告台北客運公司營業大客車時因過失發生本件車禍，造
    成原告之損害，自係因執行職務而不法侵害他人權利，揆諸前開規定，被告台北
    客運公司自應就前開原告所受之損害予被告甲○○連帶負賠償之責。
五、綜上所述，原告依侵權行為之法律關係，請求被告連帶給付原告丙○○十八萬七
    千八百三十九元、原告乙○○十七萬八千五百四十四元，及均自起訴狀繕本送達
    翌日即九十一年三月七日起至清償日止，按週年利率百分之五計算之利息，為有
    理由，應予准許；逾此部分之請求則屬無據，應予駁回。
六、本判決原告勝訴部分，命給付金額未逾五十萬元，爰依職權宣告假執行；其餘假
    執行之聲請，因該部份訴之駁回而失所依據，應予駁回。
七、兩造其餘主張及所提證據與本院上開論斷無涉或無違，不予贅述。
八、據上論結：原告之訴為一部有理由，一部無理由，並依民事訴訟法第七十九條、
    第三百八十九條第一項第五款，判決如主文。
中　　　華　　　民　　　國　　九十三　　年　　　八　　　月　　二十六　　日
                                    民事第六庭  法  官    陳怡雯
正本係照原本作成
如對本判決上訴，須於判決送達後廿日內向本院提出上訴狀
中　　　華　　　民　　　國　　九十三　　年　　　八　　　月　　二十六　　日
                                                書記官    謝梅琴
